【裁判字號】    95,重訴,242
【裁判日期】    950803
【裁判案由】    侵權行為損害賠償
【裁判全文】
臺灣臺北地方法院民事判決             95年度重訴字第242號
原      告  乙○○
訴訟代理人  黃勝和律師
被      告  甲○○
上列當事人間請求侵權行為損害賠償事件，本院於中華民國95年
7月19日言詞辯論終結，判決如下：
    主  文
被告應給付原告新台幣壹佰貳拾壹萬貳仟陸佰柒拾壹元及自民國
94年12月26日起至清償日止，按週年利率百分之五計算之利息。
原告其餘之訴駁回。
訴訟費用由被告負擔三分之二，餘由原告負擔。
本判決第一項原告以新台幣肆拾貳萬元供擔保後，得假執行。
原告其餘假執行之聲請駁回。
    事實及理由
一、本件被告經合法通知未於最後言詞辯論期日到場，無民事訴
    訟法第386條所列各款情形，依原告之聲請，由其一造辯論
    而為判決。
二、原告起訴主張略以：
（一）被告於民國（下同）93年11月9日晚間9時55分駕駛車牌號
      碼為8D-911之營業小客車，行經台北市○○○路○段由西
      往東方向第二車道行駛至前開交岔路口時，竟違反交通號
      誌管制而闖越紅燈，適原告騎乘車牌號碼為QWW-477機車
      由北往東左轉彎行騎至該處，遭被告所駕駛前開汽車之前
      車頭因煞車不及而撞及原告所騎乘前開機車後車尾，導致
      原告受有雙手橈骨末端骨折、多處挫傷併右上眼瞼撕裂傷
      約二公分等傷害。案經原告對被告提起業務過失傷害告訴
      經檢察官提起公訴，嗣經台灣台北地方法院刑事庭判處被
      告有期徒刑四月，被告雖不服提起上訴，惟亦經台灣高等
      法院刑事庭於95年6月27日判決駁回被告上訴確定。是原
      告自得本於侵權行為法律規定，請求被告給付醫療費用、
      、看護費用、交通費用、無法工作損害一年薪資、精神上
      損害賠償。爰請求判決：(1)被告應給付原告1,966,403元
      及自起訴狀繕本送達之翌日起至清償日止，按年息百分之
      五計算之利息。(2)訴訟費用由被告負擔。(3)原告願供擔保
      請准宣告假執行。
（二）本件被告因過失撞及原告，致原告受有雙手橈骨末端骨折
      、多處挫傷併右上眼瞼撕裂傷約二公分等傷害，則原告依
      民法第184條、第213條第1、2項、第216條第1項、第193
      條第1項及第195條第1項之規定，訴請被告應對原告負侵
      權行為損害賠償之責，而原告請求損害賠償之項目及金額
      如下：
  １、醫療費用：116,943元。原告於事發後陸續至台安醫院、
      豐原醫院、長庚醫及信義堂國術館接受治療，至今支出醫
      療費用共計108,483元。又原告購買維生素E膠囊124、適
      力寶134、完美活肌精華305及柔潤麗眼霜306等藥品以治
      療右上眼瞼撕裂傷，計支出8,460。以上合計116,943元。
  ２、增加生活費用：67,720元。看護費用：原告於93年11月10
      日至同年月24日至台安醫院就醫住院，及在同年月24日出
      院後至同年12月10日皆聘請李蕙秀照顧看護，支出看護費
      用計60,000元。又原告於93年11月24日自台安醫院出院後
      ，為能返回台中縣豐原市之住處休養，即搭乘計乘車，所
      支出計乘車費用為4,000元。原告出院後在台中縣豐原市
      之住處休養，因分別於93年12月2日及8日返回至台安醫院
      回診，並由看護李蕙秀陪同自豐原火車站搭乘火車至松山
      、台北火車站，所支出車資計1,084元（277＋277＋265＋
      265=1084），且原告又搭乘計乘車至台安醫院就診，所支
      出計乘車費用計240元（120＋120=240）；另原告在台安
      醫院就診完後即搭乘計乘車至松山火車站所支出計乘車費
      用計240元（120＋120=240），搭乘火車返回豐原火車站
      並由看護李蕙秀陪同，所支出車資計1,436元（359×4=14
      36），故原告於93年12月2日、8日所支出車資計3,000元
      （1084＋240＋240＋1436=3000）。又原告分別於94年5月
      17日及同年9月4日、6日在台北住處前往台安醫院就診，
      來回所支出計乘車費用計720元（120×6=720）。綜上支
      出車資即所增加之生活費用計7,720元加計看護費用合計
      為67,720）。
  ３、工作損失：781,740元。因被告過失導致原告受傷，原告
      領有輕度身心障礙手冊，原告原為蒙帝那企業有限公司
      之員工，於93年11月9日發生車禍至原告起訴期間為一年
      ，無法獨立生活，需旁人照顧，根本無法工作，原告只得
      向蒙帝那企業有限公司聲請留職停薪一年，蒙帝那企業有
      限公司並核准原告聲請。雖原告曾屢次請求醫生開具無法
      工作一年之證明，然醫生向原告告知醫生僅係證明病人係
      罹患疾病而已，若病人住院治療，醫生亦僅開具病人住院
      期間而已，尚不能開具無法工作一年之證明予原告。又因
      受害人遭加害人之侵權行為而所請求的「工作損失」，在
      實務上係以受害人所任職公司開具證明，並非係由醫生開
      具證明，是原告所提留職停薪的證明即足以證明原告無法
      工作一年。另因蒙帝那企業有限公司於93年1月至同年10
      月給付原告薪資計651,451元，即原告每月薪資為65,145
      元（651451/10=65145），據上計算，原告無法工作之損
      失合計為781,740元。
  ４、精神上損害賠償：原告係國立台中商專國際貿易科畢業，
      原有固定工作及良好收入，生活作息正常，社交活動屬活
      躍。然因被告過失撞及原告，導致原告受有雙手橈骨末端
      骨折、多處挫傷併右上眼瞼撕裂傷約二公分等傷害，不但
      疼痛難耐，且無法工作，行動不便至今仍在復健，生活起
      居皆需人照顧，生活作息形態及社交活動嚴重遭受影響，
      且被告於事發後對原告傷勢不聞不問，從頭到尾沒有一句
      慰問或道歉的話，更不願與原告和解，實令原告心寒，原
      告每心於此，內心則悲慟不已，情緒許久無法回復，原告
      爰請求慰撫金1,000,000元，以彌補精神上之創傷。
（三）綜上，原告訴請被告賠償原告醫療費用及增加生活費用、
      工作損失、精神上損害賠償，共計1,966,403）元，及自
      起訴狀繕本送達之翌日起至清償日止，按年息百分之五計
      算之利息。
三、被告未於最後言詞辯論期日到庭，據其之前抗辯略以：請求
    駁回原告之訴，訴訟費用由原告負擔。對本院刑事庭94年度
    交易字第363刑事判決不服；本來想花錢消災，負道義責任
    ，但現在不想和解。至原告主張損害賠償之金額，事實上被
    告並不曉得，至於醫療部分有收據沒有意見，其他請求賠償
    部分我不理解，同時沒有任何證據需要請求法院調查。
四、法院協助兩造整理爭點如下：
（一）兩造不爭執之事實：
  １、被告甲○○職業為計程車司機，於93年11月9日晚間9時55
      分許，駕駛車牌號碼8D-911號營業小客車，沿臺北市中山
      區○○○路○段西往東方向第2車道行駛至遼寧街口時，與
      原告騎乘之車牌號碼QWW-477號輕型機車，沿臺北市○○
      街北往東左轉彎行駛至上開處所時，被告甲○○駕駛之上
      開車輛前車頭因避煞不及而擦撞乙○○騎乘之輕型機車後
      車尾，發生交通事故，致乙○○人車倒地，並受有雙手橈
      骨末端骨折、多處挫傷併右上眼瞼撕裂傷之傷害。甲○○
      於肇事後，隨即報警處理，並於有偵查權限之警員尚未發
      覺其姓名、犯罪情節而到場處理時，在場並當場承認為肇
      事人（自首）而接受裁判。案經原告乙○○訴由臺北市政
      府警察局中山分局報告臺灣臺北地方法院檢察署檢察官偵
      查起訴，經本院刑事庭以94年度交易字第363號判處被告
      甲○○從事業  務之人，因業務上之過失傷害人，處有期
      徒刑肆月，如易科罰金，以參佰元折算壹日。被告不服上
      訴台灣高等法院，嗣經台灣高等法院於95年6月27日以95
      年度交上易字第36號判決駁回被告上訴而全案確定。
  ２、依上開刑事庭94年度交易字第363號認定之事實，被告甲
      ○○於上開交通事故發生時，本應注車輛行駛至交岔路口
      ，其行進、轉彎，應遵守燈光號誌或交通警察之指示，而
      依當時情形，又無不能注意之情事，而違反號誌管制即貿
      然闖越紅燈肇致本件車禍發生。
（二）兩造協議簡化爭點：
  １、本件原告所受損害是否為被告故意或過失行為所致？
  ２、原告得請求損害賠償金額多少？被告承認或否認金額？
      醫療費用：116,943元。
      看護費用：60,000元。
      交通費用：7,720元。
      無法工作損害一年薪資：65145X12=781,740元
      精神上損害賠償：1,000,000元。
五、法院之判斷：
（一）本件交通事故致使原告身體受傷發生損害，乃被告過失駕
      駛行為所致。
  １、原告於本院刑事庭審理時具結證述：「（問：93年11月9
      日晚上9點55分妳人在哪裡？）我從遼寧街騎機車要回家
      ，我在該街口是在等紅綠燈，等綠燈亮後才啟動機車，速
      度不快，到了分隔島過了公車道後，我已經轉彎感覺我的
      車輪後方有異狀．．之後車子就往前斜滑出去，並冒火花
      ，我的人躺在地上，我背後有一個男子扶我起來，他告訴
      我等一下會變成綠燈時後方會有車子過來，會很危險，要
      我人到旁邊去．．我當時跟警察說是看到綠燈秒數倒數40
      、50秒時我才起步，因為當時南京東路往我的方向的車子
      還有1部車子衝過來，我是該車經過後才起步，當時是綠
      燈。」（見本院刑事庭94年度交易字第363號卷94年11月
      23日審判筆錄）；參諸被告於事故當日警員對其製作談話
      紀錄表時，確陳述其車係跟在廂型車後方，視線被擋住，
      不清楚當時號誌等語，併考量本件事故發生地點，其中南
      京東路為8線道、遼寧街係2線道路，顯然南京東路為主幹
      道，且以常情論，車流量亦較遼寧街為大；而被告與告訴
      人發生碰撞處之南京東路西往東方向內側第2車道，距告
      訴人自遼寧街口左轉南京東路已有5線車道，應足認告訴
      人穿越5線道來車闖紅燈左轉入主幹道之可能性較低，本
      件係被告視線遭前方廂型車阻擋，致未能察覺路口號誌為
      紅燈而繼續穿越路口始發生本件交通事故侵權行為。
  ２、再查臺北市車輛行車事故鑑定委員會94年3月3日北鑑審字
      第09430036100號函所附鑑定意見書，及臺北市政府交通
      局同年7月28日北市交五字第09432902400號函所附臺北市
      車輛行車事故鑑定覆議委員會94年7月25日鑑定覆議意見
      書（見台灣台北地方法院檢察署94年偵字第9953號偵查卷
      第44頁至46頁）亦認為被告駕駛8D-911號營小客車，涉嫌
      違反號誌管制，為肇事原因。原告則無肇事因素等明確。
  ３、被告雖辯稱其無過失云云，惟未提出證據以實其說，綜上
      本件兩造間交通事故確係因被告過失闖紅燈肇致。
  ４、再查原告遭被告過失碰撞人車倒地，因此受有雙手橈骨末
      端骨折、多處挫傷併右上眼瞼撕裂傷等傷害，亦據提出財
      團法人基督復臨安息日會臺安醫院診斷證明書在卷可稽，
      足認被告之過失與原告之所發生之損害間有因果關係。
（二）如上述本件原告因被告過失發生損害，原告自得請求損害
      賠償。按「因故意或過失，不法侵害他人之權利者，負損
      害賠償責任。」、「不法侵害他人之身體或健康者，對於
      被害人因此喪失或減少勞動能力，或增加生活上之需要時
      ，應負損害賠償責任。」、「不法侵害他人之身體或健康
      者，對於被害人因此喪失或減少勞動能力或增加生活上之
      需要時，應負損害賠償責任。」、「不法侵害他人之身體
      、健康、名譽、自由、信用、隱私、貞操，或不法侵害其
      他人格法益而情節重大者，被害人雖非財產上之損害，亦
      得請求賠償相當之金額。其名譽被侵害者，並得請求回復
      名譽之適當處分。」民法第184條第1項、193條第1項、第
      195條第1項分別定有明文。本件原告駕駛營業小客車過失
      闖紅燈發生交通事故，使原告受有傷害如前述，是原告依
      前述侵權行為法律關係，請求被告賠償之金額，分別論述
      如下：
  １、醫療費用部分：原告主張因本件車禍受傷，陸續至台安醫
      院、豐原醫院、長庚醫及信義堂國術館接受治療，合計支
      出醫療費用108,482元，另業據原告提出原證二醫療單據
      附卷。又原告因傷需購買維生素E膠囊124、適力寶134、
      完美活肌精華305及柔潤麗眼霜306等藥品以治療右上眼瞼
      撕裂傷，計8,460元亦有原告提出之原證三統一發票證物
      可稽，且查被告對上開醫療費用亦無意見，是原告請求被
      告給付醫療費用116,943元（108,483＋8,460=116,943）
      部分即有理由，應予准許。
  ２、看護費用部分：原告主張伊因本件車禍受傷，住院醫療及
      出院後初期復健期間須看護照顧，計支出看護費用60,000
      元等語，並提出診斷證明書（原證一）及證明單（原證四
      ）為證，且查原告因本件車禍所受傷害為雙手橈骨末端骨
      折、多處挫傷併右上眼瞼撕裂傷約2公分，同時雙手橈骨
      骨折於接受密閉式復位，石膏固定，右手骨折部位合併鋼
      釘固定，是住院及後續復健期間自須看護照顧。且查被告
      對此部分費用亦未表示意見，是原告請求此部分之金額，
      自有理由，應予准許。
  ３、交通費用部分：原告主張93年11月24日自台安醫院出院後
      ，為能返回台中縣豐原市之住處休養，乃搭乘計乘車支出
      4,000元並提出原證五收據為據；另原告出院後在台中縣
      豐原市之住處休養，因分別於93年12月2日、8日至台安醫
      院回診，並由看護李蕙秀陪同，計花費火車及計程車車資
      合計，3,000元，此亦有原告提出之證物二之醫療單據（
      載明門診日期為93年10月2日及6日）、原證六、原證九車
      票影本、原證七、原證八收據影本等為據，堪信為真實。
      又原告再於94年5月17日及同年9月4日、6日在台北住處前
      往台安醫院回診（原證二醫療單據載明門診日期為94年5月
      17日及94年9月4日、6日），支出計乘車費用計720元亦有
      原告提出之原證十收據可稽。而查原告因本件車禍受有上
      開傷害，經手術治療後，雙手以石膏固定，同時右手又有
      鋼釘固定，且傷後又經主管機關鑑定為輕度肢障，此有原
      告提出之原證十一身心障礙手冊可稽，是往返醫院回診自
      應有人陪伴及搭乘計程車或大眾交通運輸工具之必要，交
      通費用係就醫治療所必需支出之費用，是綜合計述，原告
      請求支出之交通費用7,720元（4000＋3000＋720=7720）
      部分自有理由，應予准許。
  ４、喪失工作能力之損失：原告雖主張因被告過失導致原告受
      傷，原告領有輕度身心障礙手冊，而原告原為蒙帝那企業
      有限公司之員工，原告於93年11月9日發生車禍至原告起
      訴期間為1年，無法獨立生活並需旁人照顧，被迫向蒙帝
      那企業有限公司聲請留職停薪一年，蒙帝那企業有限公司
      並核准原告聲請，並提出原證十五留職停薪證明為據，同
      時參照原證十二原告93年度各類所得扣繳暨免扣繳憑單，
      原告每月薪資平均為651,451元，是原告請求一年之工作
      能力損失為781,740元（65145×12個月=781740）等語。
      惟按民法第193條第1項所謂勞動能力，即謀生能力，亦為
      工作能力。故侵權行為之被害人於受傷時，雖無職業，然
      其身體健康正常，依通常情形必有謀職之機會，於此情形
      ，如因身體或健康現在受有侵害，致預期將來之工作能力
      有完全喪失時或工作能力減少之情形時，於現在仍得向加
      害人為損害賠償之請求；據此若被害人雖因傷喪失工作，
      惟其勞動能力、謀生能力、工作能力並未喪失，即無法認
      屬喪失工作能力。經查本件原告因被告交通肇事侵權行為
      受有上開傷害，經住院治療後返家修養三個月（即自93年
      11月9日急診送至台安醫院救治，於同年11月24日出院，
      醫囑自出院後宜居家修養三個月），此有原告提出之台安
      醫院診斷證明書可稽，是原告主張住院期間15日及醫囑出
      院修養3個月合計3個半月時間無法工作，同時此期間喪失
      工作能力即有理由；又原告主張無法工作期間超過三個半
      月部分，因未提出任何證據以實其說，難認有理由。據此
      ，此部分原告請求金額在228,008元（65,145×3.5個月
      =228008元，以下四捨五入）以內部分即有理由，逾此部
      分請求即無理由，應予駁回。
  ５、精神慰撫金部分：原告因本件車禍受有上開診斷書所示傷
      害，住院15日後返家，嗣陸續回診仍無法完全康復，經主
      管機關認定為輕微肢障，並發給身心障礙手冊附卷可稽，
      是原告在精神上及肉體上必感受極大痛苦，不言可喻，故
      原告請求被告賠償非財產上損害，自屬有據。爰斟酌原告
      原告係國立台中商專國際貿易科畢業（原證十四畢業證書
      ），任職蒙帝那企業有限公司之業務督，93年平均月薪為
      561,45元，生活作息正常，社交活動屬活躍；另有不動產
      及投資股票合計3,010,250元，此亦有本院依職權調閱之
      稅務電子閘門財產所得調件明細表可稽，同時本件侵權行
      為發生原告經醫療後，仍無法回復原有健康，經判定為輕
      度肢障，而領有身心障礙手冊，而原告亦因行動不便至今
      仍在復健，生活作息形態及社交活動嚴重遭受影響；另審
      酌本件被告高職畢業，以開計程車營業，依本院依職權調
      閱之稅務電子閘門財產所得調件明細表上記載，被告於桃
      園縣蘆竹鄉○○○○段營盤坑小段370-23、000-0000筆
      林地積逾1，850平方公尺，同時同地段亦有建地一筆，公
      告現值亦逾3,300,000元，兼以被告以開計程車營業，經
      濟狀況尚佳，同時而被告自93年侵權行為將被告撞傷後，
      迄不承認有過失，且對原告傷勢不聞不問，亦拒不慰問、
      道歉亦不願與原告和解等一情情狀後，認原告請求精神慰
      撫金1,000,000元尚屬過高，應以800,000元為適當，逾此
      金額之請求，不應准許。
  ６、以上合計原告依侵權行為法則得請求被告賠償之金額為
      1,212,671元（116,943元＋60,000元＋7,720元＋228,
      008元＋800,000元＝1,212,671元），及向附帶民事訴訟
      起訴狀繕本送達被告翌日（94年12月26日）起按法定利率
      （週年利率百分之五）計算之利息。至超過上開部分原告
      之請求，即無理由，應予駁回。
（三）又本件事證已明，兩造其餘之攻擊或防禦方法及未經援用
      之證據，經本院斟酌後，認為均不足以影響本判決之結果
      ，自無逐一詳予論駁之必要，併此敘明。
六、假執行之宣告：原告陳明願供擔保，請求宣告假執行，核無
    不合，茲酌定相當之擔保金額，予以准許。
七、結論：本件原告之訴為一部有無理中由，一部無理由，依民
    事訴訟法第385條第1項前段、第79條、第390條第2項，判決
    如主文。
中    華    民    國    95    年    8    月     3     日
                  民事第四庭    法  官  洪遠亮
以上正本係照原本作成
如對本判決上訴，須於判決送達後20日內向本院提出上訴狀
中    華    民    國    95    年    8     月    3     日
                                書記官  柯金珠


司法院資訊處製作；財團法人民間司法改革基金會備份。
